【裁判字號】    95,簡上,775
【裁判日期】    951221
【裁判案由】    業務過失致死
【裁判全文】
臺灣高雄地方法院刑事判決             95年度簡上字第775號
上  訴  人
即  被  告  甲○○
選任辯護人  黃勇雄律師
上列上訴人即被告因業務過失致死案件，不服本院95年5 月29日
簡易判決（聲請簡易判決處刑案號：95年度偵字第8461號），本
院管轄之合議庭改依通常程序為第一審判決如下：
    主  文
原判決撤銷。
甲○○無罪。
    理  由
一、公訴意旨略以：被告甲○○為高雄市政府工務局養護工程處
    （下稱養工處）苓雅區路燈分屬班之班長，負責調派維修人
    員維修高雄市○○區○路燈之工作，為從事業務之人，本應
    注意平日需不定時檢查、維修所轄區○○路燈，遇到路燈有
    漏電或損壞之情形，應立即修復以避免行人或其他工程單位
    人員發生觸電之危險，而依當時情形，尚無不能注意之情形
    ，適於民國94年8 月20日凌晨1 時許，陳俊良承包拆除高雄
    市政府主辦音樂會之廣告旗幟，至高雄市○○○路100-102
    號前安全島上，依約拆除水銀燈柱上之廣告布條時，因該水
    燈柱漏電，陳俊良因觸電自高處墜落，而腦挫傷併腦出血嚴
    重腦浮腫而死亡，因認被告涉有刑法第276 條第2 項之業務
    過失致死罪嫌等語。
二、證據能力部分：
(一)、按刑事訴訟法第159 條之5 規定，被告以外之人於審判外之
    陳述，雖不符前4 條之規定，而經當事人於審判程序同意作
    為證據，法院審酌該言詞陳述或書面陳述作成時之情況，認
    為適當者，亦得為證據。當事人、代理人或辯護人於法院調
    查證據時，知有第159 條第1 項不得為證據之情形，而未於
    言詞辯論終結前聲明異議者，視為有前項之同意。本件證人
    乙○○、陳瑞麟於警詢所述，均為被告以外之人於審判外之
    陳述，屬傳聞證據，被告及辯護人知有不得作為證據之情形
    ，而均同意上開證據具有證據能力。本院斟酌上開被告以外
    之人於警詢所述，過程並無受不當外力之影響，認適合作為
    本案之證據，依前揭規定，認渠等之陳述應有證據能力。
(二)、按被告以外之人於偵查中向檢察官所為陳述，除顯有不可信
    之情況者外，得為證據，刑事訴訟法第159 條之1 第2 項定
    有明文。偵查中對被告以外之人所為之偵查筆錄，或被告以
    外之人向檢察官所提之書面陳述，性質上均屬傳聞證據。惟
    現階段刑事訴訟法規定檢察官代表國家偵查犯罪、實施公訴
    ，依法其有訊問被告、證人及鑑定人之權，證人、鑑定人且
    須具結，而實務運作時，檢察官偵查中向被告以外之人所取
    得之陳述，原則上均能遵守法律規定，不致違法取供，其可
    信度極高。職是，被告以外之人前於偵查中已具結而為證述
    ，除反對該項供述得具有證據能力之一方，已釋明「顯有不
    可信之情況」之理由外，不宜即遽指該證人於偵查中之陳述
    不具證據能力。證人乙○○於95年度偵字第8461號案件偵查
    中，證人陳瑞麟於94年度相字第1543號相驗案件中均曾以證
    人身分具結而為陳述，被告及辯護人均未曾提及檢察官在偵
    查時有不法取供之情形，且未釋明上開供述有顯不可信之情
    況，依前述說明，渠等於偵查中之證言自具有證據能力。
三、按犯罪事實應依證據認定之，無證據不得認定其犯罪事實；
    不能證明被告犯罪者，應諭知無罪之判決，刑事訴訟法第15
    4 條第2 項、第301 條第1 項分別定有明文。又事實之認定
    ，應憑證據，如未能發現相當證據，或證據不足以證明，自
    不能以推測或擬制之方法為裁判基礎；且認定犯罪事實所憑
    之證據，雖不以直接證據為限，間接證據亦包括在內，然而
    無論直接證據或間接證據，其為訴訟上之證明，須於通常一
    般之人均不致有所懷疑，而得確信其為真實之程度者，始得
    據為有罪之認定，倘其證明尚未達到此一程度，而有合理之
    懷疑存在而無從使事實審法院獲得有罪之確信時，即應由法
    院為諭知被告無罪之判決，最高法院40年度台上字第86號、
    76 年度台上字第4986號著有判例可資參照。
四、公訴意旨認被告涉有刑法第276 條第2 項之業務過失致死罪
    嫌，無非以：(1)證人陳瑞麟、乙○○之證述、(2)被告之陳述
    、(3)現場照片、邱綜合醫院病歷、法務部法醫研究所鑑定書
    、高雄地方法院檢察署相驗屍體證明書、診斷證明書等資為
    論據。然訊據被告否認有何業務過失致死犯行，辯稱：伊是
    養工處的班長，工作僅負責調派人力，並非現場維修人員，
    本件路燈漏電未能及時維修，並非伊過失所致等語，辯護人
    另以：被告僅負責調派人力，被害人所觸碰之路燈漏電並非
    被告所能注意，被告並無過失等語為被告辯護，經查：
(一)、本件被害人陳俊良因承包拆除高雄市政府主辦音樂會之廣告
    旗幟，於94年8 月20日凌晨1 時許，前往高雄市○○○路10
    0-102 號前安全島上，依約拆除水銀燈柱上之廣告布條時，
    因該水銀燈柱漏電，陳俊良觸電後自高處墜落，而腦挫傷併
    腦出血嚴重腦浮腫而死亡之事實，雖據證人陳瑞麟、乙○○
    於警詢、偵查中證述明確，並經法務部法醫研究所鑑定死因
    無誤，有法務部法醫研究所94年11月21日法醫理字第094000
    4581號函附之法務部法醫研究所（94）壹鑑字第1565號鑑定
    書在卷可憑，另有高雄市邱綜合醫院病歷、診斷證明書可佐
    ，被告對此亦不爭執，此部份事實固堪認定。然本件仍應審
    究者為：本件被告就上開水銀燈柱漏電，致被害人觸電後自
    高處墜落後死亡是否有過失？
(二)、本件被告係高雄市政府工務局養護工程處苓雅區路燈分屬班
    之班長，負責調派維修人員維修勤務，電工曾超林負責維修
    ，業據養工處95年2 月17日高市工養處隊字第0950000618號
    函覆明確，有上開函文在卷可稽（見相字卷第54頁）。養工
    處95 年4月19日高市工養處隊字第0950005514號另函覆：高
    雄市之路燈維修工作，係依照高雄市政府工務局養護工程處
    工作手冊之規定辦理（見偵卷第18頁）。依函文檢附之「自
    辦路燈照明及地下道機電設備維護」之作業注意事項及作業
    流程所示，其中作業程序中一般行政（包括實況調查）之作
    業要領為派有專人經常負責巡查全市○○路燈、地下道機電
    之損壞情形，進而受理並調查1.區公所三聯單（市民查報）
    2.電話通知登記（市民查報）3.管區人員之查報等建議作必
    要之修理並將處理情形逕復。其作業流程略為：上級交辦、
    電話通知、區公所查報、責任區人員查報後，分配責任區員
    工執行，進行現場勘查、進行修復、填報工作報表，完成後
    統計成果，並核銷結案。證人曾超林亦於本院審理時證稱：
    案發地點之路燈由伊維修，被告負責調派工作，將查報案件
    彙整指示伊前往維修，並不負責查報維修（見簡上卷第92至
    93、95頁）。是知，查報路燈是否有損壞並非被告之業務範
    圍，被告僅負責於接獲查報訊息後，調派維修人員前往，應
    可認定。被告既僅負責調派人員之工作，即難認其有公訴意
    旨所指：因疏於不定期檢查，遇有路燈漏電或損壞之情形，
    未能及時修復之過失。
(三)、證人曾超林於本院審理時另證稱：本件案發地點之路燈漏電
    ，伊是案發後第4 天被告於警局製作筆錄時始知悉，因為這
    盞路燈是正常放亮，未有人查報損壞，且漏電除非是有產生
    火花，否則肉眼無法察覺，故被告並未指派前往維修等語（
    見簡上卷第93頁）。而證人曾超林未接受被告指派前往維修
    之原因，不無可能係因未曾有人查報漏電所致。要不得因此
    即率予認定被告有調度人員之疏失。是公訴人所提之上開證
    據，並無法證明被告事前已接獲查報訊息，而有疏於立即調
    度維修人員前往維修各情，自不得遽為不利被告之認定。
五、綜上，被告是否涉有公訴意旨所指之業務過失致死罪，尚屬
    不能證明，此外，復查無其他積極證據，足認被告有此部份
    犯行，原審遽予論科，尚有未洽，被告上訴指摘原判決不當
    ，為有理由，自應由本院撤銷原判決，而為被告無罪之諭知
    。
六、按檢察官聲請以簡易判決處刑之案件，經法院認為有第451
    條之1 第4 項但書之情形者，應適用通常訴訟程序審判之，
    刑事訴訟法第452 條定有明文；且對於簡易判決之上訴，準
    用刑訴法第3 編第1 章及第2 章之規定，管轄第二審之地方
    法院合議庭受理簡易判決上訴案件，應依通常程序審理。其
    認案件有刑事訴訟法第452 條之情形者，應撤銷原判決，逕
    依通常程序為第一審判決，法院辦理刑事訴訟簡易程序案件
    應行注意事項第14項亦有規定；本件原審依承辦檢察官聲請
    簡易判決處刑，對被告論罪科刑，經本院撤銷原判決，改判
    被告無罪，已詳如前述，足認檢察官聲請簡易判決處刑為不
    適當，而有刑事訴訟法第451 條之1 第4 項但書第3 款之情
    形，故依前揭規定，應由本院合議庭逕依通常程序審理後，
    自為第一審判決，檢察官如不服本判決，仍得於法定上訴期
    間內，向管轄之第二審法院提起上訴，附此敘明。
據上論斷，應依刑事訴訟法第455 條之1 第3 項、第452 條、第
369 條第1 項前段、第364 條、第301 條第1 項，判決如主文。
本案經檢察官丙○○到庭執行職務。
中    華    民    國    95    年    12    月    21    日
                  刑事第一庭    審判長法  官  陳明富
                                      法  官  方百正
                                      法  官  陳宛榆
以上正本證明與原本無異。
如不服本判決，應於判決送達後10日內，向本院提出上訴狀。
中    華    民    國    95    年    12    月    25    日
                                      書記官  劉企萍


司法院資訊處製作；財團法人民間司法改革基金會備份。
